【裁判字號】    92,交上易,6
【裁判日期】    920207
【裁判案由】    業務過失傷害
【裁判全文】
臺灣高等法院高雄分院刑事判決                      九十二年度交上易字第六號
    上  訴  人  台灣高雄地方法院檢察署檢察官
    被      告  甲○○  男  .
右上訴人因業務過失傷害案件，不服臺灣高雄地方法院九十一年度交易字第四八九號
中華民國九十一年十一月二十六日第一審判決（聲請簡易處刑案號：臺灣高雄地方法
院檢察署九十年度偵字第二０三０五號），提起上訴，本院判決如左：
      主  文
上訴駁回。
甲○○緩刑貳年。
    事  實
一、甲○○領有小型車普通駕駛執照，平日以擺設地攤為業，並駕駛自用小客車載貨
    至夜市販賣，是駕駛載貨自用小客車係其附隨業務。於民國九十年四月十一日凌
    晨四時三十分許，擺夜市攤位畢後，其駕駛ＺＡ─一二００號自用小客車載貨回
    家沿高雄市○○區○○路由東往西行駛，途經該路與博愛路口交岔路口，本應注
    意車輛行駛時，駕駛人應注意車前狀況，隨時採取必要之安全措施，以避免危險
    事故之發生，而當時天氣晴朗，夜間有照明，視距良好，道路舖有柏油，路況正
    常，並無障礙物或其他缺陷，且依其乙識、能力亦無不能注意之情事，於通過上
    開交岔路口時未留意車輛，適同一時、地，劉淑瑋騎駕車牌號碼ＴＲＫ─五五九
    號重型機車後載丙○○，沿博愛路由南往北方向行駛，亦應注意車前狀況，隨時
    採取必要之安全措施，同疏於注意，致陳政彰自用小貨車之車頭擦撞到機車右後
    方，劉淑瑋、丙○○二人因而倒地，丙○○受有頭皮撕裂傷、右手肘及右膝擦挫
    傷等傷害，劉淑瑋受有雙腳擦傷之傷害（劉淑瑋傷害部分未據告訴）。陳政彰於
    車禍發生後，即下車察看，並停留於現場靜候調查，迨警員到場詢問肇事之人，
    尚未發覺其肇事而為自首並接受裁判。
二、案經丙○○訴由高雄市政府警察局三民第一分局報告台灣高雄地方法院檢察署檢
    察官偵查後聲請簡易判決處刑，原審高雄簡易庭認為不宜以簡易判決處刑，簽請
    改適用通常程序審理。
    理  由
一、右揭犯罪事實業據被告甲○○於偵訊及本院審理時坦承不諱，並據告訴人丙○○
    （下稱告訴人）及被害人劉淑瑋之指訴綦詳，復有高雄市○○○○○道路交通事
    故調查報告表、高雄市政府交通警察大隊交通事故現場談話記錄表、現場照片五
    幀、國仁醫院及高雄醫學大學附設中和紀念醫院診斷證明書各乙份等資料附卷可
    稽。按車輛行駛時，駕駛人應注意車前狀況，隨時採取必要之安全措施，道路交
    通安全規則第九十四條第三項定有明文。被告既考領有普通小型車駕駛執照，前
    揭規定自應知悉，且亦為其應注意並能注意之義務，又依道路交通事故調查報告
    表所載及現場照片所示，肇事當時天候晴，夜間有照明，柏油路面乾燥無缺陷，
    亦無其他障礙物，視距良好，並為被告供承在卷，依被告乙識、能力並無不能注
    意之情事，詎被告於通過交叉路口時竟疏未注意車前狀況，即貿然前進，肇致本
    件車禍，被告顯有過失。又告訴人確因本件車禍受有前開之傷害，有國仁醫院及
    高雄醫學大學附設中和紀念醫院診斷證明書各乙份附卷足憑，是被告之過失犯行
    與告訴人所受傷害間，顯有相當因果關係。雖騎機車之被害人劉淑瑋未注意車前
    狀況，隨時採取必要之安全措施，然仍不能因被害人劉淑瑋之過失，而解免被告
    之罪責。綜上所述，被告之自白經查既與事實相符，自得採為論科之依據，本案
    罪證已臻明確，被告犯行洵堪認定。至本件道路交通事故之際，被告及告訴人行
    車方向之號誌，究係誰為綠燈乙節，被告及告訴人均各執對己有利之供述而不一
    致，且彼此亦無法提出其他具體證據供證以分別實其說，本院洵難僅憑任一方之
    片面供述，遽為認定被告及告訴人之行車方向於本件道路交通事故發生時究為何
    種號誌之事實，附此敘明。
二、按刑法上所謂之業務，係指以反覆同種類之行為為目的之社會活動而言，申言之
    ，係指個人基於其社會地位繼續反覆所執行之事務，其主要部分之業務固不待論
    ，即為完成主要業務所附隨之準備工作與輔助事務，亦應包括在內。本件被告職
    業是夜市攤販，駕駛上開自用小客車係為載貨至夜市販賣，屬個人基於其社會生
    活上之地位而反覆執行事務，揆諸前揭說明，被告為從事駕駛業務之人，因之，
    本於此地位之駕車行為，均應認其係業務之範圍，故被告擺攤完畢載貨駕駛自用
    小客車返家途中肇事，致告訴人受有如事實欄所示之傷害，核渠所為，係犯刑法
    第二百八十四條第二項之業務過失傷害罪。被告於肇事後，留在事故現場，主動
    向處理事故之員警坦承渠為肇事者等情，業據證人敬治剛於原審審理中到庭結證
    屬實，為對未發覺之犯罪自首而接受裁判，應依刑法第六十二條前段之規定減輕
    其刑。
三、原審因而適用刑法第二百八十四條第二項前段、第六十二條前段、第四十一條第
    一項，罰金罰鍰提高標準條例第一條前段、第二條之規定，並審酌被告就本件車
    禍事故過失程度，犯罪後在庭態度尚認良好，及告訴人之使用人就本件車禍發生
    同有肇事原因，告訴人因本件車禍故所受傷害之程度及損害等一切情狀，爰量處
    拘役三十日，並諭知易科罰金之折算標準。經核原判決認事用法，並無不合，量
    刑亦甚妥適，檢察官循告訴人請求上訴意旨，認量刑過輕，指摘原判決不當，為
    無理由，應予駁回。查被告前未曾受有期徒刑以上刑之宣告，有本院被告全國前
    科表足按，因一時失慮，偶罹刑典，事後於本院中已與告訴人達成賠償新台幣六
    萬元和解，有和解書一紙卷附可稽，經此刑之宣告後，應知警惕而無再犯之虞，
    本院因認暫不執行其刑為當，爰併宣告緩刑二年，用啟自新。
據上論斷，應依刑事訴訟法第三百六十八條，判決如主文。
本案經檢察官林應華到庭執行職務。
中    華    民    國        九十二      年      二      月      七      日
                              臺灣高等法院高雄分院刑事第七庭
                                  審判長法官  李春昌
                                        法官  黃憲文
                                        法官  莊飛宗
右正本證明與原本無異。
不得上訴。
                                      書記官  張明賢
中    華    民    國        九十二      年      二      月      十      日
【附錄本案論罪科刑法條】
刑法二百八十四條第二項前段
從事業務之人，因業務上之過失傷害人，處一年以下有期徒刑、拘役或一千元以下罰
金。
                                                                      Ｈ


司法院資訊處製作；財團法人民間司法改革基金會備份。
